臺灣板橋地方法院民事判決　　　　　　　 96年度訴字第171號
原　　　告　甲○○
訴訟代理人　吳德讓律師
被　　　告　乙○○
　　　　　　丙○○
上列當事人間請求侵權行為損害賠償事件，原告提起刑事附帶民
事訴訟，經本院刑事庭裁定移送前來（95年度簡附民字第182 號
），本院於民國96年11月20日言詞辯論終結，判決如下：
    主  文
被告乙○○應給付原告新臺幣伍萬元及自民國九十五年十二月四
日起至清償日止按年息百分之五計算之利息。
被告丙○○應給付原告新臺幣貳萬伍仟元及自民國九十五年十一
月二十二日起至清償日止按年息百分之五計算之利息。
原告其餘之訴駁回。
訴訟費用由被告乙○○、丙○○依序各負擔百分之十、百分之五
，餘由原告負擔。
本判決第一項、第二項得假執行；但被告乙○○、丙○○如依序
各以新臺幣壹萬陸仟元、新臺幣捌仟佰元分別為原告預供擔保
，得免為假執行。
原告其餘假執行之聲請駁回。
    事實及理由
一、本件原告起訴主張：
（一）緣原告於95年5 月3 日前往臺北縣板橋市火車頭火鍋店用
      餐時，適見被告2 人一同用餐，乃趁機向被告乙○○求償
      債務新臺幣（下同）120,000 元，詎被告乙○○竟基於傷
      害之犯意，徒手推扯原告頭部猛撞櫃檯，致原告受有頭部
      創傷並腦震盪、頸部扭傷等傷害。而被告丙○○係有夫之
      婦，其深恐醜事揭穿，竟恐嚇原告「你敢叫我老公來，你
      女兒就有事」等語，致原告深感恐懼，精神極度緊張，身
      心精神之痛苦，非可言喻。又被告等上開行為，原告爰依
      民法第184 條之規定，請求被告等各應給付原告精神慰撫
      金600,000 元。另被告乙○○尚積欠原告債務120,000 元
      ，此有支票影本4 紙、同意書影本附卷可稽，故原告追加
      請求被告乙○○一併返還。
（二）聲明：1.被告乙○○應給付原告720,000 元，及自起訴狀
      繕本送達翌日起至清償日止，按年息5 ﹪計算之利息；2.
      被告丙○○應給付原告600,000 元，及自起訴狀繕本送達
      翌日起至清償日止，按年息5 ﹪計算之利息；3.原告願供
      擔保請准宣告假執行。
二、被告則以：
（一）查原告與被告丙○○原係同事好友，原告因患有憂鬱症多
      年，嗣加重轉為譟鬱症、伴隨嚴重妄想症及侵略攻擊傾向
      ，致業績不良遭公司辭退，其男友亦因而離去。惟原告將
      上情全數怪罪被告丙○○，並對被告等進行恐嚇騷擾，更
      四處散佈毀謗言論。而原告於95年5 月3 日巧遇被告2 人
      ，竟對被告言詞辱罵，並以熱湯汁攻擊被告，被告不得已
      遂提起告訴，詎原告為求反制，竟提起本案誣指被告丙○
      ○出言恐嚇，且以車禍受傷就診乙事指控被告乙○○對其
      毆打傷害。是原告以其妄想言論污衊他人，原告之訴要無
      可採等語，資為抗辯。
（二）聲明：1.原告之訴及其假執行之聲請均駁回；2.如受不利
      判決，被告願供擔保請准宣告免予假執行。
三、按刑事訴訟判決所認定之事實，固非當然有拘束民事訴訟判
    決之效力，但民事法院調查刑事訴訟原有之證據，而斟酌其
    結果以判斷事實之真偽，並於判決內記明其得心證之理由，
    即非法所不許（參照最高法院67年台上字第2674號及49年台
    上字第929 號判例），是本院自得調查刑事訴訟中原有之證
    據，斟酌其結果以判斷其事實，合先敘明。查本件原告起訴
    主張其於95年5 月3 日前往臺北縣板橋市火車頭火鍋店用餐
    時，適見被告2 人一同用餐，乃趁機向被告乙○○求償債務
    120,000 元，詎被告乙○○竟基於傷害之犯意，徒手推扯原
    告頭部猛撞櫃檯，致原告受有頭部創傷並腦震盪、頸部扭傷
    等傷害，而被告丙○○則恐嚇原告「你敢叫我老公來，你女
    兒就有事」等情，業據提出亞東紀念醫院診斷證明書1 件為
    證，並有臺北縣政府警察局土城分局清水派出所警員吳宗緯
    96年8 月3 日報告書、工作紀錄簿、臺北縣政府消防局救護
    紀錄表等附於本院95年度簡字第5955號刑事卷可資佐證，而
    被告上開各該傷害、恐嚇犯行，原經本院刑事簡易庭於95
    年11月30日以95年度簡字第5955號判決，就被告乙○○涉犯
    傷害罪處拘役40日、就被告丙○○涉犯恐嚇危害安全罪處拘
    役20日，嗣被告2 人上訴，經本院刑事庭於96年9 月29日以
    96年度簡上字第77號撤銷原判決，而就被告乙○○涉犯傷害
    罪處拘役40日減為20日、就被告丙○○涉犯恐嚇危害安全罪
    處拘役20日減為10日確定，此有本院上開刑事判決2 份在卷
    可憑，是原告此部分之主張足認真實。
四、次按不法侵害他人之身體、健康、名譽、自由、信用、隱私
    、貞操，或不法侵害其他人格法益而情節重大者，被害人雖
    非財產上之損害，亦得請求賠償相當之金額，民法第195 條
    第1 項定有明文。又非財產上損害賠償金額之多寡，應斟酌
    雙方之身分、地位、資力與加害之程度及其他各種情形核定
    相當之數額。其金額是否相當，自應依實際加害情形與被害
    人所受之痛苦及雙方之身分、地位、經濟狀況等關係決定之
    ，最高法院85年度台上字第460 號判決可資參照。此外，於
    非財產上損害賠償金額之量定方面，加害人所為行為係基於
    故意或過失，對於被害人之苦痛、怨憤之慰藉，往往具有密
    切之關係，在以故意傷害之情形，被害人怨憤深、苦痛難忘
    ，如係因一時疏忽肇致傷害，被害人容有寬恕之心；被害人
    感受有異，慰藉程度亦應有所不同（參見王澤鑑先生著民法
    學說與判例研究第2 冊第276 頁）。經查：
（一）精神慰撫金部分：查本件被告確有如上述刑事判決所載之
      侵權行為，已如上述，本院爰審酌兩造教育程度、社會地
      位、資力，原告因被告之故意侵權行為，受有前述傷害，
      精神痛苦非輕等一切情狀，認原告請求被告2 人非財產上
      損害賠償各600,000 元，尚屬過高，應予核減為被告乙○
      ○應給付原告50,000 元 ，被告丙○○應給付原告25,000
      元，方稱允適，逾此部分之請求，則無理由，應予駁回。
（二）原告請求被告乙○○返還債務120,000 元部分：按「因犯
      罪而受損害之人，於刑事訴訟程序得附帶提起民事訴訟，
      對於被告及依民法負賠償責任之人，請求回復其損害」、
      「法院認附帶民事訴訟確係繁雜，非經長久時日不能終結
      其審判者，得以合議裁定移送該法院之民事庭」，刑事訴
      訟法第487 條第1 項、第504 條第1 項分別定有明文。又
      刑事法院得依刑事訴訟法第504 條第1 項規定，將附帶民
      事訴訟以裁定移送於該法院民事庭者，以刑事部分宣告被
      告有罪之判決者為限，至刑事訴訟諭知無罪之判決，刑事
      法院應依同法第503 條第1 項前段規定，以判決駁回原告
      之訴（最高法院60年台上字第633 號、66年台上字第1094
      號判例意旨參照）。則查，依本件原告提起之刑事附帶民
      事訴訟起訴狀所載，原告係以被告乙○○犯刑法第刑法第
      277 條第1 項之傷害罪，並依民法侵權行為之法律關係，
      請求被告乙○○如其聲明第1 項所示之金額及利息，嗣經
      本院刑事庭審理後，關於傷害原告部分，經本院刑事庭判
      決，且以本院95年度簡附民字第182 號附帶民事訴訟部分
      移送本院民事庭，有各該判決及裁定在卷可憑，是本院審
      理之範疇，自僅以上述移送本院民事庭之部分為限，故原
      告主張被告乙○○尚積欠原告債務120,000 元，而請求被
      告乙○○一併返還云云，尚屬無據，應予駁回。
五、從而，原告依侵權行為之法律關係，請求被告乙○○應給付
    原告50,000元及自起訴狀繕本送達翌日即自95年12月4日起
    至清償日止，按年息百分之5 計算之利息，被告丙○○應給
    付原告25,000元，及自起訴狀繕本送達翌日即自95年11月22
    日起至清償日止，按年息百分之5 計算之利息，為有理由，
    應予准許；逾此部分之請求，則屬無據，應予駁回。
六、兩造均陳明願供擔保，請求為假執行或免為假執行之宣告，
    經核原告勝訴部分所命給付之金額未逾50萬元，依民事訴訟
    法第38 9條第1 項第5 款之規定，應由法院依職權宣告假執
    行，故自毋庸命原告供擔保而逕由本院依職權宣告之，至被
    告上開陳明，核與法律之規定相符，爰酌定相當擔保金額准
    許之。至原告敗訴部分，其假執行之聲請已失所附麗，應併
    予駁回。
七、本案事證已臻明確，兩造其餘主張、陳述及所提之證據暨攻
    擊防禦方法，經本院審酌後，認與本案判斷結果無影響，爰
    不予一一論列。
八、結論：本件原告之訴一部為有理由，一部為無理由，依民事
    訴訟法第79條、第389 條第1 項第5 款、第392 條第2 項，
    判決如主文。
中　　華　　民　　國　　96　　年　　12　　月　　14　　日
                  民事第三庭    法　官　邱靜琪
以上正本，係照原本作成。
如對本判決上訴，須於判決送達後20日內向本院提出上訴狀
中　　華　　民　　國　　96　　年　　12　　月　　14　　日
                                書記官　白俊傑
